---
title: "Programacion_2_proyecto_final"
author: "Zulyn_Mendez_O, Kimberly Matarrita, Joseline Portuguez"
date: "2023-08-24"
output: html_document
---

```{r setup, include=FALSE}
knitr::opts_chunk$set(echo = TRUE)
library(dplyr)
library(stringr)
library(readr)
library(readxl) 
library(writexl) 
library(utils)
library(RSQLite) 
library(DBI)
library(lubridate)
library(ggplot2)
library(gt)
library(leaflet)
```

A.Realiza la lectura de los datos en R
```{r}
datos_terremotos_1<-"https://raw.githubusercontent.com/isa229/programacion_analisis_datos_ii/main/terremotos_profundidad.csv"
```


```{r}
terremotos_1 <- read_csv(datos_terremotos_1)
```

```{r}
datos_terremotos_2<-"https://raw.githubusercontent.com/isa229/programacion_analisis_datos_ii/main/terremotos_magnitud.csv"
```

```{r}
terremotos_2 <- read_csv(datos_terremotos_2)
```

B.• 2.2 Limpiar nombre de las variables (traducir al español) (4pts)

```{r}
colnames(terremotos_1) <- c("Código", "Fecha", "Tiempo", "Latitud", "Longitud", "Tipo", "Profundidad", "Error de Profundidad", "ID")

```


```{r}
colnames(terremotos_2) <- c("Código", "ID","Magnitud", "Tipo de Magnitud")
```

2.3 Eliminación de filas duplicadas (si existen)

```{r}
datos_terremotos_profundidad <- distinct(terremotos_1)
```


```{r}
datos_terremotos_magnitud <- distinct(terremotos_2)
```


2.4 Transformación de los tipos de variables: para el conjunto de datos terremotos_profundidad use
lubridate para transformar la fecha de carácter a un objetivo tipo fecha (2pts)

```{r}
filas_separadas <- c(20651, 7565, 3540)

for (fila in filas_separadas) {
  fecha_hora <- datos_terremotos_profundidad$Fecha[datos_terremotos_profundidad$Nfila == fila]
  
  Fecha <- as.Date(substr(fecha_hora, 1, 10), format = "%m/%d/%Y")
  Hora <- substr(fecha_hora, 12, 23)
  
  datos_terremotos_profundidad$Fecha[datos_terremotos_profundidad$Nfila == fila] <- Fecha
  datos_terremotos_profundidad$Hora[datos_terremotos_profundidad$Nfila == fila] <- Hora
}
```


```{r}
head(datos_terremotos_profundidad)
```

2.5 Transformación de datos: para el conjunto de datos terremotos_profundidad examine cuáles son los valores distintos que hay en la variable "Type" o tipo. Use mutate para unificar valores si es necesario 

```{r}
valores_distintos_tipo <- as.data.frame(table(datos_terremotos_profundidad$Tipo))
```

```{r}
datos_terremotos_profundidad <- datos_terremotos_profundidad |>
  mutate(across(c(Tipo), function(x) ifelse(x == "earthquake", "Terremoto", x))) |>
  mutate(across(c(Tipo), function(x) ifelse(x == "Earthquake", "Terremoto", x))) |>
  mutate(across(c(Tipo), function(x) ifelse(x == "nuclear explosion", "Explosión Nuclear", x))) |> 
  mutate(across(c(Tipo), function(x) ifelse(x == "Nuclear Explosion", "Explosión Nuclear", x))) |>
  mutate(across(c(Tipo), function(x) ifelse(x == "Explosion", "Explosión", x))) |>
  mutate(across(c(Tipo), function(x) ifelse(x == "Rock Burst", "Estallido de Roca", x)))
```


```{r}
unique(datos_terremotos_profundidad$Tipo) 
```

• 2.6 Creación de columnas adicionales: para el conjunto de datos terremotos_profundidad cree 2 nuevas columnas: una que contenga el mes del terremoto, y otra que contenga el año del terremoto (4pts)

```{r}

datos_terremotos_profundidad <- datos_terremotos_profundidad |> 
  mutate(Fecha = mdy(Fecha))

datos_terremotos_profundidad <- datos_terremotos_profundidad |>                     
  mutate(Año = year(Fecha))

datos_terremotos_profundidad <- datos_terremotos_profundidad |>                              
  mutate(Mes = month(Fecha))
```

2.7 Unir ambos conjuntos de datos en un solo conjunto de datos llamado datos_terremotos. Para esto use un left_join o un right_join, la llave que une ambos datasets es la columna llamada ID en los conjuntos de datos originales. (2pts)

```{r}
union_datos_terremotos <- left_join(datos_terremotos_profundidad, datos_terremotos_magnitud, by = "ID")
```

• 2.8 Eliminar columnas vacías e innecesarias: Elimine aquellas columnas vacías o que no están aportando ninguna información. (2pts)

```{r}
datos_terremotos <- datos_terremotos %>%
  select_if(~ !all(is.na(.)) && any(!is.na(.)))
```

 3.1 Hacer un pequeño análisis sobre variación para la variable magnitud. Puede usar ggplot2 o plolty, así como lo aprendido en el cuatrimestre pasado (8pts)

```{r}
ggplot(datos_terremotos, aes(x = Magnitud)) +
  geom_histogram(binwidth = 0.5, fill = "blue", color = "gray") +
  labs(title = "Diferentes Magnitudes de Terremotos",
       x = "Magnitud", y = "Frecuencia")
```

• 3.2 Haga un pequeño análisis sobre variación para la variable Tipo. Puede usar ggplot2 o plotly, así como lo aprendido en el cuatrimestre pasado. (8pts)

```{r}
tipo_count <- datos_terremotos|>
  group_by(Tipo) |>
  summarize(count = n())

ggplot(tipo_count, aes(x = reorder(Tipo, -count), y = count)) +
  geom_bar(stat = "identity", fill = "blue") +
  geom_text(aes(label = count), vjust = -0.3, color = "gray") +
  labs(title = "Cuantos terremotos por tipo se han producido",
       x = "Tipo de Terremoto", y = "Cantidad") +
  theme(axis.text.x = element_text(angle = 45, hjust = 1))
```

• 3.3 Filtre los datos de los terremotos para obtener solamente aquellos que se hayan dado entre las coordenadas de latitud 8 y 11 Norte con Longitud entre -85 y -82 Oeste. Estos son los movimiento telúricos que se dieron en Costa Rica. Cuántos fueron? (3pts)

```{r}
terremotos_en_Costa_Rica <- datos_terremotos |>
  filter(Latitud >= 8 & Latitud <= 11, Longitud >= -85 & Longitud <= -82)

cantidad_terremotos_Costa_Rica <- nrow(terremotos_en_Costa_Rica)

unique(cantidad_terremotos_Costa_Rica)
```

 3.4 Filtre los datos de terremotos de Costa Rica para obtener los 10 terremotos con magnitud más altas en Costa Rica. Muestre estos datos en una tabla de gt que muestre el mes, año, latitud, longitud, magnitud y profundidad del terremoto. A esta tabla añada título, subtítulo, y al menos un pie de tabla (10pts)

```{r}
top_10_terremotos_en_Costa_rica <- terremotos_en_Costa_Rica |>
  arrange(desc(Magnitud)) |>
  head(10)

tabla_top_10 <- top_10_terremotos_en_Costa_rica |>
  select(Mes, Año, Latitud, Longitud, Magnitud, Profundidad) |>
  gt() |>
  tab_header(
             title = "Top 10 de los terremotos más fuertes en Costa Rica",
             subtitle = "Terremotos más fuertes que se dieron en Costa Rica")

top_10_terremotos_en_Costa_rica <- top_10_terremotos_en_Costa_rica |> 
  tab_source_note(source_note = "Fuente: datos_terremotos") |> 
  tab_source_note(source_note = "Sección: terremotos_en_Costa_Rica")
```

```{r}
top_10_terremotos_en_Costa_rica
```


• 3.5 Muestre los 10 terremotos con mayor magnitud obtenidos


```{r}
terremotos_obtenidos <- top_10_terremotos_en_Costa_rica |>
  leaflet() |>
  addTiles() |>
  addMarkers(
    lng = ~Longitud,
    lat = ~Latitud,
    label = ~paste("Magnitud:", Magnitud))

terremotos_obtenidos
```